最高法院刑事判決　　　　　　　　　　　　　　　八十八年度台上字第一八八四號
　　上　訴　人　庚 ○ ○
　　被　　　告　己○○○
　　　　　　　　辛 ○ ○
　　　　　　　　甲 ○ ○
　　　　　　　　丁 ○ ○
　　　　　　　　戊○○○
　　　　　　　　乙 ○ ○
　　　　　　　　丙 ○ ○
右上訴人因自訴被告等偽造文書案件，不服台灣高等法院高雄分院中華民國八十六年
四月二十九日第二審判決（八十五年度上訴字第一七四九號，自訴案號：台灣高雄地
方法院八十四年度自字第五三○號），提起上訴，本院判決如左：
    主  文
上訴駁回。
    理  由
按刑事訴訟法第三百七十七條規定：上訴於第三審法院，非以判決違背法令為理由，
不得為之。是提起第三審上訴，應以原判決違背法令為理由，係屬法定要件；且必須
依據卷內資料為具體之指摘，並足據以辨認原判決已具備違背法令之形式，始屬相當
。本件上訴人庚○○上訴意旨略稱系爭土地之共有人傅丙輝於其應有部分移轉登記予
甲○○名義時已病入膏肓，不可能表示其他土地共有人已放棄優先承買權，則本件之
土地登記申請書及土地移轉契約書上之「黃耀賢」印文，顯係買主王明南偽刻「黃耀
賢」印章，與其岳父即被告甲○○及代書即被告己○○○、辛○○偽造上訴人之父傅
辛德對系爭土地已放棄優先承買權等文件，再勾結地政機關人員即其他被告辦理將傅
丙輝系爭土地應有部分（信託登記為黃耀賢名義）移轉登記予甲○○甚明，原審未詳
細勾稽，遽為被告等有利之認定，不無查證未盡及理由不備之違法。惟查原判決以上
訴人在第一審自訴意旨略以：坐落高雄縣美濃鎮○○○段二一二號土地原為上訴人之
父傅辛德與傅丙輝之父傅新雲共有，應有部分各二分之一，傅新雲死亡後，由傅丙輝
繼承其應有部分（嗣信託登記為債權人黃日芳之子黃耀賢名義），迨至民國八十三年
九月間，傅丙輝將之出售予王明南，惟未表示其他共有人已放棄優先承買權，乃王明
南之岳父甲○○偽造「黃耀賢」印章，與代書己○○○、辛○○偽造其他共有人已放
棄優先承買權及土地過戶等文件，蓋用上開偽造之印章，再與地政機關人員即被告丁
○○、戊○○○、乙○○、丙○○勾結將之移轉登記予甲○○名義等情，認被告等涉
犯刑法第二百十六條、第二百十條（自訴狀誤為第二百十三條）罪嫌云云。惟經審理
結果，認被告等被訴之犯罪俱不能證明，因而維持第一審諭知被告等均無罪之判決，
駁回上訴人在第二審之上訴。業已明其取捨證據之理由，並以黃耀賢既係同意將系
爭土地移轉過戶予王明南所指示之甲○○名義，則王明南等人實無偽造「黃耀賢」印
章使用之必要；己○○○、辛○○係受委託辦理系爭土地過戶予甲○○之人，苟傅丙
輝未表示其他共有人已放棄優先承買權，伊等實無在土地登記申請書備註欄記載「他
共有人確有放棄優先承買權，如有不實，義務人願負法律責任」之緣由，其等所辯僅
代辦本件移轉登記手續，其他不知情云云，堪予採信。又甲○○係受無自耕能力之王
明南之信託登記為其名義，其所辯並不知原委云云，亦可採信。至丁○○、戊○○○
、乙○○、丙○○均係地政機關人員，僅依申請事項為審查辦理，其等所辯無被訴偽
造文書犯行云云，尤屬可採；俱分別於理由內加以說明。從形式上觀察，尚無違背法
令之情形存在。上訴意旨徒就原判決已說明之事項，重為事實之爭執，或泛言原判決
查證未盡及理由不備，尚不足據以辨認原判決有該等違背法令之形式。應認本件上訴
為違背法律上之程式。
據上論結，應依刑事訴訟法第三百九十五條前段，判決如主文。
中      華      民      國    八十八    年      四      月     十五     日
                              最高法院刑事第九庭
                                  審判長法官  曾  有  田
                                        法官  林  永  茂
                                        法官  陳  宗  鎮
                                        法官  劉  介  民
                                        法官  黃  正  興
      右正本證明與原本無異
                                              書  記  官
中      華      民      國    八十八    年      四      月     二十     日
